臺灣新北地方法院三重簡易庭民事裁定
111年度重小字第777號
原      告  董立誠  
訴訟代理人  葉昱廷律師
            李嘉泰律師
被      告  張鎬淳  

訴訟代理人  陳哲民律師
當事人間清償借款事件，本院裁定如下：
    主  文
本件移送臺灣士林地方法院。
    理  由
一、按訴訟由被告住所地之法院管轄，對於私法人之訴訟者，由
    其主事務所或主營業所所在地之法院管轄，共同訴訟之被告
    數人，其住所地不在同一法院管轄區域內者，各該住所地之
    法院均俱有管轄權，民事訴訟法第1條第1項、第2條第2項、
    第20條前段定有明文。訴訟之全部或一部，法院認為無管轄
    權者，依原告聲請或依職權以裁定移送於其管轄法院，民事
    訴訟法第28條第1項亦有明文。次按，因契約涉訟者，如經
    當事人定有債務履行地，得由該履行地之法院管轄，同法第
    12條亦有明文。是關於契約履行地之約定，無論以文書或言
    詞，抑以明示或默示為之，是否與債權契約同時訂定，固均
    無不可，惟必以當事人間有約定債務履行地之意思表示合致
    ，始有該條規定之適用。再按訴訟繫屬於法院以後，受訴法
    院應就其管轄權之有無，依職權調查之，為此為法院管權之
    基本原則，此項職權調查事項之範圍，本諸民事訴訟採處分
    權主義、辯論主義之原則，當係以原告主張之事實為範圍，
    惟並非謂原告一有主張該事實，即當然「依該原告主張之事
    實」取得管轄權，法院無庸或無權進行任何調查，蓋法院所
    為之此項審查係就「管轄權」有無之合法程序事項而為之職
    權調查認定，與起訴合法後實體認定原告起訴「請求」之訴
    訟標的法律關係是否成立，應屬二事，是關於契約履行地之
    約定原告亦有義務提出有約定債務履行地之意思表示合致之
    事證，否則若原告主張某一不存在之管轄權事實，法院即須
    受其拘束，則原告只須於起訴時先漫恣主張所有可取得管轄
    之事實，藉以取得對其應訴較為便利之法院管轄，以改變「
    以原就被」之原則，致使被告須因此疲於應訴較不利法院，
    殊屬不公甚明。
二、本件原告起訴主張被告向伊借款新臺幣67萬5,000元，約定
    每月自巨匠職人及水電維修分配獲利扣除一半歸還，或至少
    每月歸還一萬元匯入原告名下中國信託商業銀行三和分行之
    帳戶，並以該銀行地址新北市○○區○○路○段000號為債務履行
    地等語，固以兩造間之系爭合夥契約（本院卷第17頁）為據
    ，但查，依系爭合夥契約第18條係約定：「合夥人張鎬淳向
    負責人董立誠借款陸拾柒萬伍仟元整由每月巨匠職人及水電
    維修分配獲利扣除一半歸還，若經營虧損狀態，每月需至少
    歸還一萬元整」等語，及觀諸系爭合夥契約其餘內容亦無隻
    字片語提及有關債務履行地為上開中國信託商業銀行三和分
    行之情，核與上開債務履行地之規定不符，是原告主張本院
    依民事訴訟法第12條規定，有管轄權等語，即無足採。又被
    告實際住所地為新北市淡水區，且被告訴訟代理人並聲請移
    轉管轄至該管法院，有卷內起訴狀送達證書及本院公務電話
    記錄為憑，依首揭規定及說明，本件自應由臺灣士林地方法
    院管轄，原告向無管轄權之本院起訴，顯係違誤，爰依職權
    移送於上開管轄法院。
三、依首揭法條，裁定如主文。
中　　華　　民　　國　　111 　年　　5 　　月　　17　　日
                      臺灣新北地方法院三重簡易庭
                            法　官　王雅婷
以上為正本係照原本作成。
如不服本裁定，應於送達後10日內，向本院提出抗告狀並表明抗
告理由，如於本裁定宣示後送達前提起抗告者，應於裁定送達後
10日內補提抗告理由書（須附繕本），並繳納抗告費新臺幣1000
元。
中　　華　　民　　國　　111 　年　　5 　　月　　17　　日
                            書記官　陳芊卉